【裁判字號】    97,交聲,100
【裁判日期】    970730
【裁判案由】    聲明異議
【裁判全文】
臺灣屏東地方法院交通事件裁定         97年度交聲字第100號
原處分機關  交通部公路總局高雄區監理所屏東監理站
異  議  人
即受處分人  甲○○
上列異議人因違反道路交通管理處罰條例案件，對於交通部公路
總局高雄區監理所屏東監理站民國97年3 月18日所為之處分（原
處分案號：屏監違字第裁82-A01WMC126號），聲明異議，本院裁
定如下：
    主  文
異議駁回。
    理  由
一、原處分意旨略以：異議人即受處分人甲○○所有之車牌號碼
    CQR-087 號重型機車，於民國97年2 月16日16時43分許，行
    經臺北市○○路口，因有不依標誌、標線號誌指示之違規情
    事，經臺北市政府警察局交通隊信義分隊攔停舉發，嗣原處
    分機關即交通部公路總局高雄區監理所屏東監理站認異議人
    上開情形，違反道路交通管理處罰條例第48條第1 項第2 款
    之規定，裁處異議人罰鍰新臺幣（下同）600 元，並依同條
    例第63條之規定記違規點數1 點等語。
二、聲明異議意旨略以：伊認為松德路與松山路口在一般常人判
    斷下並無兩段式左轉之必要，而臺北市交通管制工程處亦認
    該路口並無兩段式左轉之必要，將該路口燈號變更為四時相
    燈號，為此提出本件聲明異議等語。
三、按汽車駕駛人轉彎時，不依標誌、標線、號誌之指示者，處
    600 元以上1,800 元以下罰鍰，道路交通管理處罰條例第48
    條第1 項第2 款定有明文。又汽車駕駛人違反道路交通管理
    處罰條例第48條者，除依原條款處罰鍰外，並予記違規點數
    1 點，同條例第63條第1 項第1 款亦有明定。次按「機器腳
    踏車行駛至交岔路口，其轉彎應依標誌或標線之規定行駛」
    ；「機慢車兩段左轉標誌，用以告示左轉機器腳踏車或慢車
    駕駛應遵照號誌指示，在號誌顯示允許直行時先行駛至右前
    方路口之左轉待轉區等待左轉，俟該方向號誌顯示允許直行
    後，再行續駛，以兩段方式完成左轉」，道路交通安全規則
    第99條第2 項前段、道路交通標誌標線號誌設置規則第65條
    亦分別定有明文。至於道路交通管理處罰條例所稱之「車輛
    」，係指在道路上以原動機行駛之汽車，包括機器腳踏車在
    內，合先敘明。經查，本件異議人所有之車牌號碼CQR-087
    號重型機車，於97年2 月16日16時43分許，行經臺北市○○
    路口，因有不依標誌、標線號誌指示之違規情事，為警當場
    攔停舉發等情，業據異議人於聲明異狀中自承，此外復有交
    通部公路總局屏東監理站違反道路交通管理事件裁決書、臺
    北市政府警察局舉發違反道路交通管理事件通知單、臺北市
    政府警察局信義分局97年3 月14日北市警信分交字第097304
    75900 號書函各1 件在卷可參。是以，異議人確實有未依標
    誌、標線號誌指示之違規情事無訛。
四、至異議人辯稱：該路口無兩段式左轉且臺北市交通管制工程
    處業已同意撤除兩段式左轉標誌，並改為輪放四時相燈號云
    云。惟按行政處分係指行政機關就公法上具體事件所為之決
    定或其他公權力措施而對外直接發生法律效果之單方行政行
    為。前項決定或措施之相對人雖非特定，而依一般性特徵可
    得確定其範圍者，為一般處分，適用本法有關行政處分之規
    定；一般處分自公告日或刊登政府公報、新聞紙最後登載日
    起發生效力，行政程序法第92條、第110 條第2 項分別定有
    明文。而機慢車兩段式左轉交通標誌，其相對人雖無從特定
    ，但凡行駛經過該處之車輛均有遵守之義務而可得確定，其
    性質即屬一般處分，自公告即設置時起即發生效力，且機慢
    車兩段式左轉交通標誌亦查無行政程序法所定之無效事由，
    從而該路口機慢車兩段式左轉標誌既已設置完成並對外發生
    效力後，用路人即應遵守已生效交通標誌之義務，縱本件異
    議人認交通標誌標線號誌之設置不當或有不便行車之處，並
    已向臺北市交通管制工程處提出建議促其修正改善，該管機
    關並於97年3 月27日將臺北市○○路西轉北方向機車兩段式
    左轉設施移除（含「禁行機車」標字磨除、機車兩段式左轉
    標示拆除），有臺北市交通管制工程處97年5 月21日北市交
    工規字第09732063000 號函1 件在卷可憑（見本院卷第19至
    20頁），惟本件異議人違規時間係於該路口交通標誌修正前
    ，該標誌仍具前開一般行政處分之效力，是異議人於前開違
    規時間行經該路口時，仍應遵行該路口「機車應兩段式左轉
    」標誌之規制甚明。再者，有關道路交通管理之實際號誌設
    置及管制方法，係行政機關考量相關道路之路況、交通流量
    等情形，依其職權所為裁量之行政措施或處分，除有重大、
    明顯瑕疵或其他違法情形外，尚非法院所得任意指摘、置喙
    。從而，異議人前開所辯，委不足採，尚不得據以此作為免
    責之事由。
五、綜上所述，本件異議人確有不依標誌、標線、號誌指示之違
    規情事，原處分機關依道路交通管理處罰條例第48條第1 項
    第2 款之規定，裁處異議人罰鍰600 元，並依同條例第63條
    之規定記違規點數1 點，於法即無不合，是本件聲明異議，
    為無理由，應予駁回。
據上論斷，應依道路交通案件處理辦法第19條，裁定如主文。
中    華    民    國    97    年    7     月    30    日
                  交通法庭        法  官  蘇碧珠
以上正本證明與原本無異。
如不服本裁定應於收受送達後5 日內向本院提出抗告書狀敘述抗
告之理由抗告於臺灣高等法院高雄分院。
中    華    民    國    97    年    7     月    30    日
                                  書記官  賀燕花


司法院資訊處製作；財團法人民間司法改革基金會備份。
